【裁判字號】    97,訴,952
【裁判日期】    970910
【裁判案由】    違反槍砲彈藥刀械管制條例
【裁判全文】
臺灣屏東地方法院刑事判決               97年度訴字第952號
公  訴  人  臺灣屏東地方法院檢察署檢察官
被      告  甲○○
指定辯護人  本院公設辯護人  乙○○
以上被告因違反槍砲彈藥刀械管制條例案件，經檢察官提起公訴
（97年度偵字第4226號），本院判決如下：
    主  文
甲○○未經許可，寄藏可發射子彈具有殺傷力之改造手槍，累犯
，處有期徒刑參年拾月，併科罰金新臺幣拾萬元，罰金如易服勞
役，以新臺幣壹仟元折算壹日。扣案改造手槍壹支（含彈匣壹個
，槍枝管制編號0000000000）沒收。
    事  實
一、甲○○曾於民國92年間，因搶奪案件，為臺灣板橋地方法院
    以92年度訴字第2360號判決判處有期徒刑1 年確定，迄94年
    1 月19日縮刑期滿執行完畢。詎其不知悔改，明知未經主管
    機關許可，不得寄藏具殺傷力之槍、彈，竟因對槍、彈好奇
    而於94年6 月間某日，在臺北縣新莊市○○路725 巷13號其
    弟賴裕銘之住處，接受朋友高巧霖（業已於95年7 月28日死
    亡）之委託，在該處寄藏具有殺傷力之仿WALTHER 廠PPK/S
    型半自動手槍製造之槍枝1 支（含彈匣1 個，槍枝管制編號
    ：0000000000）、具有殺傷力之改造（含土造）子彈5 顆及
    不具殺傷力之改造（含土造）子彈5 顆。嗣於94年12月12日
    20時30分許，為警持搜索票在上開住處搜索，並扣得上開槍
    枝1 支及子彈10顆而查獲。
二、案經臺北縣警察局新莊分局移送臺灣板橋地方法院檢察署偵
    查後，由臺灣高等法院檢察署令轉臺灣屏東地方法院檢察署
    偵查起訴。
    理  由
一、前開事實業據被告甲○○於偵查及本院審理中坦承不諱，並
    有臺北縣政府警察局新莊分局搜索扣押筆錄、扣押物品目錄
    表各1 紙（此類文書係被告以外之人於審判外所做之書面陳
    述，屬於傳聞證據。惟其本質上屬公務員本於職權所為，其
    正確性及可信性頗高，如有錯誤亦可請求更正，應屬刑事訴
    訟法第159 條之4 第1 款所謂由公務員職務上所製作之紀錄
    或證明文書，具有證據能力）及現場照片13幀附卷可考，復
    有上開改造手槍1 支及子彈10顆扣案供憑。而扣案槍、彈經
    送內政部警政署刑事警察局鑑定結果認為：「送鑑改造手槍
    壹枝（槍枝管制編號0000000000），認係由仿WALTHER 廠PP
    K/S 型半自動手槍製造之槍枝換裝土造金屬槍管而成之改造
    手槍，機械性能良好，可擊發適用子彈，認具殺傷力。送鑑
    改造子彈拾顆，(一)伍顆，認均係具直徑約8mm 金屬彈頭之土
    造子彈，採樣貳顆試射，壹顆，可擊發，認具殺傷力；餘壹
    顆，不可擊發，認不具殺傷力。(二)貳顆，認均係由玩具金屬
    彈殼加裝直徑約6.3mm 金屬彈頭而成之改造子彈，經採樣壹
    顆試射，可擊發，認具殺傷力。(三)壹顆，認係由玩具金屬彈
    殼加裝直徑約5.3mm 金屬彈頭而成之改造子彈，經實際試射
    ，無法擊發，認不具殺傷力。(四)壹顆，認係具直徑7.5mm 金
    屬彈頭之土造子彈，經實際試射，無法擊發，認不具殺傷力
    。(五)壹顆，認係由玩具金屬彈殼加裝直徑約6.7mm 金屬彈頭
    而成之改造子彈，經實際試射，可擊發，認具殺傷力。」其
    中未試射子彈4 顆經再鑑定結果認為「(一)子彈3 顆（具直徑
    約8mm 金屬彈頭），經試射：1 顆，可擊發，認具殺傷力；
    1 顆，雖可擊發，惟發射動能不足，認不具殺傷力；1 顆，
    無法擊發，認不具殺傷力。(二)子彈1 顆（加裝直徑約6.3mm
    金屬彈頭），經試射，可擊發，認具殺傷力。」此有該局刑
    鑑字第0940195759號槍彈鑑定書及96年5 月31日刑鑑字第09
    60078974號函各1 份在卷足憑，堪認被告自白與事實相符，
    是以本件事證已臻明確，被告犯行堪以認定。
二、按行為後法律有變更者，適用行為時之法律。但行為後之法
    律有利於行為人者，適用最有利於行為人之法律，刑法第2
    條第1 項定有明文。查被告行為後，刑法業已修正，並由總
    統以華總一義字第09400014901 號令公布自95年7 月1 日施
    行。刑法施行法亦於95年6 月14日由總統公布，於95年7 月
    1 日施行。因修正後之刑法第2 條第1 項規定，係規範行為
    後法律變更所生新舊法律比較適用之準據法，於刑法修正施
    行後，應適用修正後刑法第2 條第1 項之規定為「從舊從輕
    」之比較。而於比較時，則應併就罪刑有關之共犯、未遂犯
    、想像競合犯、牽連犯、連續犯、結合犯，以及累犯加重、
    自首減輕暨其他法定加減原因（如身分加減）與加減比例等
    一切情形，本於統一性及整體性原則，綜其全部罪刑之結果
    而為比較。至有關易服勞役之易刑處分，係於論罪科刑後始
    應決定之事項，無一體適用之必要，仍應依比較新舊法之結
    果，適用較有利於行為人之規定，諭知易服勞役之折算標準
    （最高法院95年5 月23日刑事庭第8 次會議決議參照）。本
    件所涉法律之變更部分，計有下列數項：
    (一)修正後刑法第33條第5 款規定：「罰金：新臺幣1,000 元
      以上，以百元計算之」，修正前之刑法同條款則規定：「
      罰金：1 元以上」（計算結果為「新臺幣30元」），故依
      修正後之規定，槍砲彈藥刀械管制條例第8 條第4 項法定
      刑中有關罰金刑之下限已經提高。是比較新舊法之結果，
      以修正前之規定較為有利於被告。
    (二)刑法第47條之規定：
      修正後刑法第47條規定犯罪行為人之再犯係出於故意者，
      始有累犯加重之適用。被告再犯本件之罪，係出於故意，
      無論依修正前或修正後之刑法第47條規定（修正後係刑法
      第47條第1 項），均構成累犯，對被告並無有利或不利可
      言，依修正後刑法第2 條第1 項前段規定，應適用行為時
      之刑法第47條規定論處。
    (三)修正前刑法第42條第2 項前段規定：「易服勞役以1 元以
      上3 元以下折算1 日」，又被告行為時之易服勞役折算標
      準，依修正前罰金罰鍰提高標準條例第2 條前段規定，就
      其原定數額提高為100 倍折算1 日，則本件被告行為時之
      易服勞役折算標準，應以銀元300 元即新臺幣900 元折算
      1 日。惟修正後刑法第42條第3 項前段規定：「易服勞役
      以新臺幣1 仟元、2 仟元或3 仟元折算1 日」。比較修正
      前後之易服勞役折算標準，以修正後之刑法第42條第3 項
      規定，較有利於被告，自應依修正後之規定諭知。
    (四)刑法第55條雖亦於95年7 月1 日修正施行，就想像競合犯
      部分，新法第55條所增訂之但書係科刑之限制，然此為法
      理之明文化，非屬法律之變更，毋庸為新舊法之比較。
    (五)經綜合比較新舊刑法之規定後可知，修正後之刑法規定並
      未有利於被告，依刑法第2 條第1 項前段規定，仍應適用
      被告行為時之刑法規定處斷，合先敘明。至有關易服勞役
      之易刑處分，則依修正後刑法第42條第3 項規定，諭知易
      服勞役之折算標準。
三、核被告甲○○所為，係犯槍砲彈藥刀械管制條例第8 條第4
    項之寄藏其他可發射子彈具有殺傷力之改造手槍罪及同條例
    第12條第4 項之寄藏子彈罪。被告以一寄藏行為，同時觸犯
    上開2 罪，屬想像競合，應從一重之寄藏改造手槍罪處斷。
    被告前有如犯罪事實欄所示之科刑及執行情形，有臺灣高等
    法院被告前案紀錄表附卷足憑，其於刑之執行完畢後5 年內
    ，故意再犯本件有期徒刑之罪，為累犯，應依法加重其刑。
    爰審酌被告之智識程度，曾有違反麻醉藥品管理條例、毒品
    危害防制條例、搶奪及竊盜之犯罪前科（臺灣高等法院被告
    前案紀錄表參照），素行不端，其無故寄藏具有殺傷力之手
    槍1 支（含彈匣1 個）及具有殺傷力之子彈5 顆，持有之子
    彈數量不少，對他人生命身體安全及社會秩序所生危害程度
    非輕，惟其受託寄藏槍彈之期間並未持以滋事犯罪，事後又
    坦承犯行，態度尚稱良好等一切情狀，量處如主文所示之刑
    ，並就罰金刑部分，諭知易服勞役之折算標準，以資懲儆。
    扣案改造手槍1 支（含彈匣1 個）為違禁物，應依刑法第38
    條第1 項第1 款規定宣告沒收。經試射完畢之具殺傷力子彈
    5 顆，因已無殺傷力，非屬違禁物，故不併予宣告沒收；另
    經試射，認無殺傷力之子彈1 顆及不能擊發之無殺傷力之子
    彈4 顆，均非違禁物，亦不併予宣告沒收。
據上論斷，應依刑事訴訟法第299 條第1 項前段、槍砲彈藥刀械
管制條例第8 條第4 項、第12條第4 項，刑法第2 條第1 項前段
、第11條前段、第55條、第47條（修正前）、第42條第3 項、第
38條第1 項第1 款，判決如主文。
中    華    民    國    97    年    9     月    10    日
                  刑事第四庭    審判長法  官  莊鎮遠
                                      法  官  蔡嘉裕
                                      法  官  王以齊
以上正本證明與原本無異。
如不服本判決應於收受本判決送達後十日內向本院提出上訴書狀
，其未敘述上訴理由者，並得於提起上訴後十日內向本院補提理
由書狀（均須按他造當事人之人數附繕本）「切勿逕送上級法院
」
中    華    民    國    97    年    9     月    10    日
                                      書記官  蔡進吉
附錄本案論罪科刑法條；
槍砲彈藥刀械管制條例第8 條
未經許可，製造、販賣或運輸鋼筆槍、瓦斯槍、麻醉槍、獵槍、
空氣槍或第4 條第1 項第1 款所定其他可發射金屬或子彈具有殺
傷力之各式槍砲者，處無期徒刑或5 年以上有期徒刑，併科新臺
幣1 千萬元以下罰金。
未經許可，轉讓、出租或出借前項所列槍枝者，處5 年以上有期
徒刑，併科新臺幣1 千萬元以下罰金。
意圖供自己或他人犯罪之用，而犯前二項之罪者，處無期徒刑或
7年 以上有期徒刑，併科新臺幣1 千萬元以下罰金。
未經許可，持有、寄藏或意圖販賣而陳列第1 項所列槍枝者，處
3年 以上10年以下有期徒刑，併科新臺幣700 萬元以下罰金。
第1 項至第3 項之未遂犯罰之。
槍砲彈藥刀械管制條例第12條第4 項
未經許可，持有、寄藏或意圖販賣而陳列子彈者，處5 年以下有
期徒刑，併科新台幣300 萬元以下罰金。


司法院資訊處製作；財團法人民間司法改革基金會備份。
